【裁判字號】    88,重訴,133
【裁判日期】    981126
【裁判案由】    土地所有權移轉登記等
【裁判全文】
臺灣高雄地方法院民事判決             88年度重訴字第133號
原      告  午○○○
            寅○○
            丙○○
            己○○
            甲○○
            宙○○
            辰○○
            卯○○
            未○○
上列二人
法定代理人  酉○○    住高雄縣大寮鄉○○路139號
（上列原告均為原告巳○○之承受訴訟人）
上列九人共同
訴訟代理人  黃淑芬律師
            江雍正律師
            王進勝律師
共同
複代理人    黃慧婷律師
            黃馨儀律師
            吳賢明律師
被      告  黃○○    住台南市○區○○路五九０巷一五號
                      （送達處所不明）
                      身分證統一編號：Ｚ000000000號
被      告  丁○○    住高雄市旗津區○○○路687巷14號
                      身分證統一編號：Ｚ000000000號
被      告  宇○○    住高雄市鼓山區○○○路二二一一巷一
                        號
                      居高雄市○○區○○街191 號4 樓之10
                      身分證統一編號：Ｚ000000000號
訴訟代理人  謝秋蘭律師
複代理人    謝嘉順律師
被      告  玄○○    住高雄市前鎮區台鋁北巷一一號
                      身分證統一編號：Ｚ000000000號
            黃祥立（原名亥○○）
                      身分證統一編號：Ｚ000000000號
                      住高雄縣大樹鄉○○街35號
            戌○○    住
                      身分證統一編號：Ｚ000000000號
上二人共同
訴訟代理人  紀錦隆律師
被      告  壬○○    住高雄縣仁武鄉○○村○○○街17號
                      身分證統一編號：Ｚ0000000000號
訴訟代理人  侯永福律師
被      告  高雄區中小企業銀行股份有限公司
                      設高雄市前金區○○○路八十七號
法定代理人  高雄區中小企業銀行股份有限公司接管小組召集人
            子○○
                      住同上
被      告  乙○○    住高雄市苓雅區○○○ 街308 之9 號5
                      樓之1
                      身分證統一編號：Ｚ000000000號
上列二人共同
訴訟代理人  周耀門律師
            王伊忱律師
            陳景裕律師
上二人共同
複代理人    鄭美玲律師
被      告  王恩賢    住高雄市○鎮區○○路151 號
                      身分證統一編號：Ｚ000000000號
                      （應收送達處所不明）
被      告  洪修遠    住台中市○區○○里○○街二九九號
                      （應收送達處所不明）
                      身分證統一編號：Ｚ000000000號
上列原告對上列被告分別提起土地所有權移轉登記等事件（民國
88年度重訴字第133 號）及侵權行為等事件之刑事附帶民事訴訟
（98年度重訴字第80號），因原告係本於同一原因事實，對上列
被告分別提起訴訟，並於本院刑事庭移送前來，本院遂於民國98
年6 月30日裁定合併審理，並於98年10月29日言詞辯論終結，合
併判決如下：
  主  文
被告黃○○、丁○○、宇○○、王恩賢、洪修遠應連帶給付原告
新臺幣玖仟陸佰拾貳萬伍仟元，及自民國九十二年三月十一日
起至清償之日止，按年息百分之五計算之利息。
原告其餘之訴駁回。
訴訟費用由被告連帶負擔，餘由原告負擔。
本判決第一項於原告以新臺幣仟貳佰壹拾萬捌仟佰拾元
為被告宇○○、黃○○、丁○○、王恩賢、洪修遠供擔保後，得
假執行。但被告宇○○、丁○○如以新臺幣玖仟陸佰拾貳萬伍
仟元為原告預供擔保，得免為假執行。
原告其餘假執行之聲請駁回。
  理  由
壹、程序事項：
一、按當事人死亡者，訴訟程序在有繼承人承受其訴訟以前當然
    停止；承受訴訟人於得為承受時，應即為承受之聲明；聲明
    承受訴訟應提出書狀於受訴法院，由法院送達於他造，此觀
    民事訴訟法第168 條、第175 條及第176 規定自明。本件原
    告巳○○於民國91年2 月27日去世( 見本院88年度重訴字第
    133 號，下稱本院133 號卷，卷二附件一) ，而第一順位繼
    承人申○○、酉○○、丑○○、莊枝葉、莊秀理、莊秀治全
    部拋棄繼承，第二順位繼承人莊宗晉、莊曜寧、莊曜慈、劉
    坤山、劉坤城、吳俊宏、吳靜妮、李嘉豐、李慶業、方士晉
    、方士杰亦拋棄繼承，有戶籍謄本八份、繼承系統表、本院
    91年繼字第442 號通知可按( 見133 號卷二附件四) ，聲請
    人午○○○、寅○○、辰○○、卯○○、未○○、宙○○、
    丙○○、己○○、甲○○等人為原告之繼承人，依法有繼承
    之權利，並聲明承受訴訟，應予准許。另辰○○於訴訟中已
    成年，且均於委任狀中已委任訴訟代理人，故認為合法代理
    ，併此敘明。又被告高雄中小企銀之法定代理人於起訴時原
    原為陳田圃，嗣於本院審理中，其法定代理人先後變更為王
    仁孚、高雄中小企銀接管小組召集人子○○，並據其等先後
    以書狀聲明承訴訟，並有經濟部商業司資格證明書、被告89
    年11 月28 日89銀總管總字第0034號函影本、高雄中小企銀
    最新公司變更登表影本等附卷可稽（見本院133 號卷一第
    320 至321 頁，本卷二第155 至156 頁），應予准許。
二、另原告午○○○、寅○○、丙○○、己○○、甲○○、宙○○、辰○○、卯○○、未○○另於90年8 月13日對被告玄○○、戌○○、丁○○、宇○○、壬○○提起刑事附帶民事訴
    訟，後由刑事庭移送前來（90年度附民字第450 號），本院
    於98年6 月  30日裁定將本院88年度重訴字第133 號、98
    年度重訴字第80號合併審理併合併裁判。
三、按訴狀送達後，原告不得將原訴變更或追加他訴，但因情事
    變更而以他項聲明代最初之聲明，不在此限，民事訴訟法第
    255條第1 項第4 款定有明文；本件系爭坐落高雄市○○區
    ○○段第55、56地號土地2 筆因登記為被告玄○○名義，為
    被告高雄區中小企業銀行股份有限公司及第三人臺灣土地銀
    行聲請本院民事執行處強制執行拍賣，業為第三人拍定而取
    得所有，已無法回復原狀，爰依情事變更之規定變更訴之聲
    明為請求玄○○、丁○○、黃○○、黃祥立、宇○○、乙○○及王恩賢、高雄中小企銀連帶給付原告新臺幣（下同）
    9,632 萬5 千元，及自本訴狀繕本送達最後一位被告之翌日
    起至清償日止，按年息百分之5 計算之利息。嗣後又變更訴
    之聲明為：(一)被告玄○○、黃祥立、戌○○、高雄區中小企
    業銀行股份有限公司、乙○○、黃○○、丁○○、宇○○、
    王恩賢、壬○○、洪修遠應連帶給付原告9,632 萬5 千元，
    及自訴狀繕本送達最後一位被告之翌日起至清償日止，按年
    息百分之5 計算之利息。(二)被告高雄區中小企業銀行股份有
    限公司應給付原告9,632 萬5 千元，及自89年12月26日起至
    清償日止，按年息百分之5 計算之利息。(三)被告丁○○、黃
    ○○、玄○○應連帶給付原告4,928 萬5,525 元，及自89年
    12月26日起至清償日止，按年息百分之5 計算之利息。(四)前
    開給付，任一被告已為全部或一部之給付者，其餘被告就其
    履行之範圍內，同免給付之義務。揆諸上揭規定，應予准許
    。
四、本件被告黃○○、王恩賢、洪修遠、丁○○經合法通知，未
    於最後言詞辯論期日到場，核無民事訴訟法第三百八十六條
    所列各款情形，爰依原告之聲請，由其一造辯論而為判決。
貳、實體事項：
一、原告主張：被告丁○○、黃○○、玄○○、黃祥立（原名亥
    ○○）、宇○○、王恩賢、壬○○、戌○○及李姓姓名不詳
    男子等人為詐騙集團成員，於87年10月間因知悉原告巳○○
    欲出售名下所有高雄市○○區○○段55、56、55-1、55-2、
    55-3、56-1、56 -2 、56-3地號土地，竟謀議詐取其中之55
    、56二筆土地，再用以至其他銀行貸款花用。先由洪修遠於
    87年5 、6 月間某日在高雄某處，以陸續交付20萬元之代價
    ，邀得黃○○擔任其實際控制之上實業有限公司（下稱上
    公司）名義負責人。被告洪修遠復因被告壬○○與辛○○
    （刑案通緝中）所共同經營之大熱股份有限公司（下稱大熱
    公司），因其票信不佳，乃提議向壬○○購買大熱公司。壬○○明知洪修遠將以大熱公司購買土地並向銀行貸款，惟該
    公司業務不佳，且無任何償債能力，竟基於幫助詐欺之犯意
    ，於同年9 月底以20萬元之價格向將大熱公司之經營權售予
    洪修遠，並交付公司執照及印章，復要求大熱公司名義負責
    人丁○○配合洪修遠辦理購買土地及向銀行貸款等事宜。另
    先由被告戌○○與高雄中小企銀建國分行接洽，並由該行建
    國分行經理即被告乙○○配合，在尚未簽訂買賣契約前之87
    年10月28日即審核借貸案，同意在上開土地過戶登記同日，
    同時辦理第一順位抵押權設定，再由被告洪修遠化名「洪代
    書」向原告巳○○引介自稱為大熱公司總經理之被告宇○○
    ，而由宇○○、洪修遠向原告巳○○及其子申○○父子佯稱
    ：欲向巳○○購買坐落於高雄市○○區○○段55號，地目田
    ，面積954 平方公尺及同段56地號，地目田，面積756 平方
    公尺二筆土地，使原告信以為真，而同意將所有之土地出售
    ，嗣於87年11月1 日，洪修遠、宇○○、王恩賢與原告巳○○父子會面。並由宇○○以其名義與原告巳○○簽訂系爭第
    55、56號土地之不動產買賣契約書，約定由被告宇○○以每
    坪22萬3 千元即總價額116,325,00 0元購買系爭土地，並約
    定於同年11月9 日由被告宇○○先支付定金2 千萬元，待原
    告巳○○據以繳納土地增值稅後，再辦理移轉登記等事宜，
    嗣被告宇○○依約交付原告2 千萬元定金後，原告即委由代
    書於87年11月9 日依約將系爭2 筆土地增值稅繳款單，連同
    土地所有權狀，印鑑證明書等有關產權移轉登記所需一切證
    件交與被告宇○○之代書即被告王恩賢，被告宇○○與被告
    王恩賢等人取得上述不動產移轉資料後即杳無蹤影，嗣經原
    告之子申○○於87年11月21日委託代書向高雄市政府地政處
    前鎮地政事務所( 以下簡稱前鎮地政事務所）調閱系爭2筆
    土地登記簿謄本後，始知宇○○等人於87年11月9 日取得系
    爭1 筆土地產權移轉登記所需證件後，即串通前鎮地政事務
    所承辦人員以異常之快速，於87年11月10日收件當天即將系
    爭55、56地號2 筆土地分別移轉登記予被告丁○○及被告黃
    ○○所有，並於同日透過被告戌○○、戊○○由大熱公司及
    上公司，分別以系爭土地向高雄區中小企銀抵押貸款各
    2,500 萬元，復於同月16日以系爭土地虛偽登記3,000 萬元
    抵押債權予假債權人即被告黃祥立，後又於同月19日再虛偽
    移轉登記予被告玄○○所有，並塗銷前開3,000 萬元之抵押
    權，嗣因被告宇○○等人所交付之以庚○○名義所簽發之共
    96,325,000元之支票3 紙，屆期提示退票，原告始知受騙。
    巳○○係受詐欺而與被告宇○○簽訂系爭土地之買賣契約，
    巳○○自得撤銷該買賣之意思表示，巳○○前已撤銷，並依
    不當得利之法律關係請求，然訴訟繫屬中，系爭土地為被告
    高雄中小企銀及第三人台灣土地銀行聲請本院民事執行處強
    制執行而為第三人拍定而取得，故依情事變更原則請求依據
    侵權行為之規定，主張被告等應連帶負損害賠償責任。而被
    告等人為規避巳○○之被繼承人向其等追償，先與高雄中小
    企銀建國分行經理即被告乙○○談妥以大熱公司、上公司
    之名義貸款，隨即於移轉登記系爭土地之所有權與丁○○、
    黃○○當日，設定三千萬元之抵押權予高雄中小企銀，該行
    未經合理審查上開二公司之經營狀況，且未查詢該二公司是
    否營業，有違一般貸款程序，是該設定抵押債權及物權行為
    均無效。被告黃○○、丁○○、玄○○並無任何買賣關係卻
    以買賣為原因分別移轉登記系爭土地與玄○○，顯係通謀虛
    偽之意思表示，是該等移轉登記之債權及物權行為均無效。
    系爭土地嗣因玄○○未繳納利息，而遭銀行拍賣，高雄中小
    企銀之抵押權登記無效，卻以抵押權人之身份取得取得分配
    款，計領取49,665,529元應為不當得利，原告自得依不當得
    利主張高雄中小企銀應返還部分款項。另黃○○、丁○○移
    轉系爭土地與玄○○之法律行為亦無效，玄○○負有回復原
    狀義務返還系爭土地之義務，卻因未清償利息，系爭土地遭
    拍賣，而以拍賣所得價款清償大熱公司、上公司、丁○○
    、黃○○及玄○○債務及連帶債務，其等因此受有利益，係
    屬不當得利，原告除依前開侵權行為外亦得依不當得利之法
    律關係請求返還該部分之款項，並請為擇一勝訴判決。被告
    玄○○、黃祥立、乙○○、黃○○、丁○○、宇○○、王恩
    賢、洪修遠共同故意以詐欺之方法騙取原告巳○○交付系爭
    土地，原告亦得本於侵權行為之法理，請求乙○○之僱用人
    高雄中小企銀連帶負擔損害賠償責任，並請為擇一勝訴判決
    。聲明：(一)被告玄○○、黃祥立、戌○○、高雄區中小企業
    銀行股份有限公司、乙○○、黃○○、丁○○、宇○○、王
    恩賢、壬○○、洪修遠應連帶給付原告9,632 萬5 千元，及
    自訴狀繕本送達最後一位被告之翌日起至清償日止，按年息
    百分之5 計算之利息。(二)被告高雄區中小企業銀行股份有限
    公司應給付原告9,632 萬5 千元，及自89年12月26日起至清
    償日止，按年息百分之5 計算之利息。(三)被告丁○○、黃○○、玄○○應連帶給付原告4,928 萬5,525 元，及自89年12
    月26日起至清償日止，按年息百分之5 計算之利息。(四)前開
    給付，任一被告已為全部或一部之給付者，其餘被告就其履
    行之範圍內，同免給付之義務。(五)訴訟費用由被告連帶負擔
    。(六)願供擔保請准予宣告假執行。
二、被告等人則分別抗辯如下：
（一）被告宇○○則以：被告並未向壬○○購買大熱公司，亦未
      向巳○○購買系爭土地，而卷附買賣契書上買受人處所載
      「宇○○」三字，並非被告簽署，又被告僅係87年3 、4
      月間因任職於高雄市○○路卓越廣場大樓十一樓星辰建設
      公司，與當時租用於該棟大樓同一樓層之洪修遠、辛○○
      等人認識。因87年8 月間，被告洪修遠（當時該人自稱洪
      代書）即聘僱被告至其位於博愛路之公司上班，每月薪水
      僅二萬元。而被告既僅受僱於洪修遠，從而被告壬○○稱
      被告以20萬元向伊購買大熱公司云云根本不實。被告固曾
      於87年11月1 日應洪修遠之邀約而陪同洪修遠前往系爭土
      地賣主之住處，但被告並未於系爭土地買賣契約上之買受
      人處簽章，而系爭土地移轉產權所需之相關證件，亦非交
      予被告。而在爭土地事後遭持向金融機貸款，被告根本不
      知情。況就系爭土地當初原告已受有新台幣2,000 萬元之
      定金自應加以扣除。
（二）被告玄○○、黃祥立、戌○○部分
    被告三人並未與洪修遠及其他共同被告參與詐騙巳○○名
      下之系爭土地。被告玄○○與被告丁○○、黃○○係合法
      買賣系爭土地、付清價款，絕無虛偽買賣、詐欺情事。而
      被告戌○○僅是受洪修遠之託介紹向高企銀貸款，銀行如
      何評估伊均不知情，而因與洪修遠有業務往來，故以其妻
      紀明華之帳戶供兌換票款，分文未取，至於87年11月11日
      存入被告戌○○父、母及大綜針織公司之款項部分，係因
      訴外人李鎰戌欠戌○○之弟即章福洋1500 萬 元，而由李
      鎰戌向他人借款後歸還。
    被告戌○○於87年11月16日確係以3000萬元將系爭土地設
      定抵押與黃祥立。被告黃祥立係委由訴外人吳雙全交付
      3000萬元之現金與宇○○等人，而3000萬元之資金係分別
      由戌○○、紀仲弘匯入黃祥立之帳戶，資金來源清楚。
    被告戌○○確係以買賣為原因，於87年11月19日將系爭土
      地所有權移轉登記與被告玄○○。被告章進福與玄○○間
      確有價金之交付，況系爭土地後經原告等人聲請假扣押後
      ，被告仍提存400 萬元供擔保免為假扣押，若係假買賣，
      何須再為此舉。
    又原告之被繼承人申○○早自87年11月25日即對宇○○等
      人向調查站提起詐欺告訴，而於88年8 月10日具狀提起刑
      事告訴，於90年8 月14日始對被告戌○○提起刑事附帶民
      事訴訟，顯已逾侵權行為2年之時效。
（三）被告乙○○、高雄中小企銀部分：
    本件被告高雄中小企銀之建國分行係於87年10月間接獲客
      戶大熱公司董事長即被告丁○○及上公司董事長即被告
      黃○○申請，告以擬購入土地二筆，尾款不足5,000 萬元
      ，請求建國分行先行鑑價評估可否貸款，嗣經鑑價認為系
      爭2 筆土地價值遠超出5,000 萬元，乃同意丁○○、黃○○於確實辦妥登記過戶取得所有權並完成最高限額各
      3,000 萬元之抵押權設定後放款5,000 萬元，並配合客戶
      辦理相關手續，迨至87年11月11日被告丁○○、黃○○均
      稱已辦妥系爭土地登記過戶取得所有權並完成最高限額各
      3,000 萬元之抵押權設定，並請求放款，而當時該分行經
      理即被告乙○○透過行員以電腦連線地政事務所查詢確認
      後，方依約核撥5,000 萬元進入客戶帳戶完成放款手續。
      因此被告高雄中小企銀係依正常手續配合客戶需求核准貨
      款，並於客戶確實辦妥登記過戶取得所有權並完成最高限
      額抵押權設定後才依約放款，絕無串謀詐欺原告情事。原
      告主張被告乙○○必有串謀詐欺原告之行為，顯係不明瞭
      銀行放款實務運作情形致生誤會。蓋銀行應客戶需求先行
      鑑價核定貸款金額並配合客戶辦理相關手續，本屬常事，
      銀行所注重者，乃放款之時客戶是否確已取得所有權並已
      辦妥抵押權設定，至於客戶何時與地主簽訂不動產買賣契
      約，與銀行之利益無關，尚非所問。是故，原告主張被告
      乙○○串謀詐欺，依侵權行為法則請求被告高雄中小企銀
      塗銷抵押權登記或與被告乙○○連帶損害賠償云云，顯有
      誤會，並無理由。
    被告高雄中小企銀於客戶丁○○、黃○○辦妥系爭土地登
      記過戶後取得所有權並設定最高限額抵押權，而被告據以
      放款5 千萬元，乃基於借款之法律關係，嗣後受償49,665
      ,529元即有法律上之原因，且受償之金額少於放貸之金額
      ，自無受任何利益。
（四）被告丁○○、壬○○部份：
    伊僅係受其表姐壬○○之邀擔任大熱公司名義負責人，並
      因洪修遠提供車馬費2 、3 千元，乃配合至高雄中小企銀
      建國分行辦理貸款對保、簽約，且至台銀新興分行簽立本
      票後又提供印章供洪修遠蓋用於上開土地之第2 順位抵押
      權設定契約書、移轉所有權買賣契約書等情，亦均係正常
      購買土地所為，且就系爭土地貸得之款項，均未分得一毫
      ，與宇○○等人無炸氣之共同犯意。
    被告並未參與系爭土地之買賣過程，亦未分得任何貸款利
      益，對於被告洪修遠等人之犯罪事實無所認識，自無幫助
      之情。被告亦係於不知情之下出賣大熱公司，亦不知洪修
      遠利用假名，自無配合辦理系爭土地之買賣事宜。而洪修
      遠向被告購買大熱公司所交付訴外人庚○○之支票，後蓋
      有宇○○之印文，被告初始認購買人為宇○○，而要丁○○配合辦理，為正常之交易，並無幫助他人犯罪之情，又
      縱認被告壬○○應負侵權行為之責，然巳○○於88年5 月
      5 日以被告涉嫌共同詐欺，更於同年5 月19日提出補充告
      訴理由狀，則巳○○當時已知有損害並認被告為賠償義務
      人，而其於90年8 月14日始對被告提起刑事附帶民事訴訟
      損害賠償之訴，顯已逾侵權行為2 年之時效。
（五）被告王恩賢部分：被告未於最後言詞辯論期日到庭，但前
      曾到庭辯稱：不知道系爭買賣之過程，是臨時用宇○○與
      洪修遠帶的資料，請伊到地主巳○○那邊寫一份買賣合約
      ，事後賣給誰，錢到哪裡，均不知情。簽約後，所有過戶
      資料，地主巳○○並沒有交給伊，是地主巳○○自己找大
      寮一位陳代書辦的。
（六）被告黃○○、被告洪修遠部分：被告2 人未於言詞辯論期
      日到庭，亦未提出書狀為任何陳述及抗辯。
（七）被告玄○○、黃祥立、戌○○、高雄中小企銀、乙○○、
      丁○○、宇○○、壬○○均聲明：原告之訴駁回。訴
      訟費用由原告負擔。若受不利判決，願供擔保請准宣告
      免予假執行。
      被告王恩賢聲明：原告之訴駁回。訴訟費用由原告負
      擔。
三、兩造不爭執事項：
  1.巳○○與宇○○於87年11月1 日簽訂不動產買賣契約書，契
    約內約定由被告宇○○以每坪22萬3 千元即總價額116,325,
    000 元，向巳○○購買坐落高雄市○○區○○段五五號，地
    目田，面積九五四平方公尺及同段五六地號，地目田，面積
    七五六平方公尺土地兩筆，並已辦理移轉登記。此有不動產
    買賣契約書影本一份附呈可稽。
  2.系爭土地於87年10月28日即由高雄中小企銀同意核貸大熱公
    司、上公司各2,500 萬元，並於同月簽訂授信約定書，於
    同年月31日簽訂土地、建築改良物抵押權設定契約書。
  3.系爭土地於87年11月10日分別移轉登記與黃○○、丁○○，
    同日設定最高限額抵押權3 千萬元予高雄中小企銀，以擔保
    大熱公司與上公司各2500萬元之借款，該筆借款並由黃○○、丁○○擔任連帶保證人，有高雄中小企銀借款申請書、
    授信約定書、土地登記謄本影本等附卷可憑（見本院133 號
    卷卷一第80頁至88頁）。
  4.87年11月16日，黃祥立復於系爭土地設定各1,500 萬元之第
    2 順位抵押權，有高雄市政府前鎮地政事務所函及所附登記
    案件影本。
  5.系爭土地於87年11月17日移轉所有權登記予玄○○並塗銷黃祥
    立為抵押權人之第2 順位抵押權。
  6.系爭土地經高雄中小企銀及台灣土地銀行聲請強制執行拍賣
    後經第三人拍定，而並與以分配，有本院分配表附卷可憑（
    見本院133 號卷五第75頁至第76頁）。
  7.被告玄○○、黃祥立、戌○○、乙○○、黃○○、丁○○、
    宇○○、王恩賢、壬○○、洪修遠、及同案被告辛○○、戊○○、庚○○等人經原告巳○○提起詐欺等刑事告訴，經檢
    察官提起公訴後，由本院90年度易字第1578號（下稱刑事易
    字卷）審理，後改分本院93年度重訴字第130 號（下稱刑事
    重訴字卷）審理並於97年12月15日宣判終結在案，而被告上
    訴台灣高等法院高雄高分院，並有上開二案件影本附卷可憑
    。
四、兩造爭執之事項：
  1.被告等人應否負連帶損害賠償責任？
  2.被告癸○○○是否受有49,665,529元之不當得利？被告黃○○、丁○○、玄○○是否受有49,285,525元之不當得利？
五、爰就兩造爭點分述判斷意見如下：
（一）被告等人應否負連帶損害賠償責任？
  (一)被告丁○○、黃○○部份：
  被告丁○○對於係受其表姐壬○○之邀擔任大熱公司名義負
    責人，並因洪修遠提供車馬費2 、3 千元，乃配合至高雄中
    小企銀建國分行辦理貸款對保、簽約，且至台銀新興分行簽
    立本票後又提供印章供洪修遠蓋用於上開土地之第2 順位抵
    押權設定契約書、移轉所有權買賣契約書等情均不爭執，則
    其對於購置系爭土地並高額貸款乙情，均須親身參與，對於
    借貸過程均甚為瞭解，而其又自承係因大熱公司票信不佳，
    始擔任該公司名義負責人，則顯然明知大熱公司經營不善，
    何以有能力購買土地，則對於被告洪修遠以大熱公司購買系
    爭土地，並向銀行貸款，自知悉有無法履行契約之可能。
   況如其所稱，被告洪修遠為大熱公司之實際負責人，被告
     壬○○係出售大熱公司予洪修遠，則被告洪修遠可自行變
     更負責人，更可自行辦理相關土地之購買及貸款，何需再
     支付費用由他人出名擔任負責人之理，而被告丁○○係具
     有正常智識之成年人，對於簽發巨額票據，自應知悉所負
     之票據責任，對於票據是否兌現等情理應慎重為之，焉有
     收受車馬費後即未加聞問之理。另被告又自承未曾向被告
     黃祥立借貸，且亦不知與玄○○交易之事宜，然被告於刑
     事案件偵審中對於就系爭土地過戶予玄○○之買賣契約書
     確係其所簽立（調查卷一頁28、29），亦自承其曾受洪修
     遠之託親至地政事務所辦理抵押權設定登記等語（見本院
     刑事重訴卷四第200 頁），此核與系爭土地桂林段55地號
     土地於87年11月16日辦理抵押權設定登記予黃祥立之土地
     登記申請書上，載明由「本登記申請案之申請委託丁○○
     代理」相符（本院133 號卷一第137 頁），則被告丁○○
     已明知其與黃祥立、玄○○就上開桂林段55地號土地，均
     無設定抵押權、移轉所有權登記之真意，竟仍書立空白抵
     押權設定契約書、所有權移轉契約書交洪修遠，且親至地
     政事務所辦理抵押權設定登記，並書立相關申請書據，顯
     見其對土地交易程序亦有相當程度了解，實無任由他人託
     使，輕易遭騙之理，足見其所辯，均不可採。
   本院刑事重訴案件亦同上認定，判決被告丁○○共同詐欺
     取財及使公務員登載不實之罪而判處有期徒刑，應執行有
     期徒刑十 月在案，是被告侵害原告等權利應可認定。
   被告黃○○於本院審理中均未到庭，惟據其於本院刑事庭
     審理中陳稱，伊為人頭，為上公司登記之負責人，及買
     土地簽名之代價為5 萬元，辦土地貸款時有和丁○○、洪
     代書一起去等語（見刑事易字卷一第128 頁），核與系爭
     土地之借款申請書所載相符，是被告黃○○在系爭買賣土
     地之過程中與被告丁○○係擔任同樣人頭買賣及貸款事宜
     ，其無資力卻同意擔任買賣土地之契約當事人，則對於購
     地簽發本票所應擔負之責任應無不知之理，其仍願分工配
     合，足見與被告宇○○、丁○○、洪修遠等人均有合意分
     任詐取巳○○土地之事宜，是其侵害原告之權利應可認定
     ，而應負連帶侵權行為之責。
  (二)被告宇○○部分：
  被告固辯稱伊僅係人頭，受被告洪修遠之利用等語，惟查：
    被告宇○○與被告洪修遠向巳○○、申○○佯欲購買而詐得
    系爭土地持向銀行貸款之事實，業經證人申○○到庭證證稱
    ，系爭土地我們有放出消息要出賣，後來宇○○帶一位中間
    人，好像說是洪代書並有好幾位一起來找我們，是一位外省
    人，他說要介紹人買我們的地。說是有一個大熱公司要買，
    後來中間人開賓士車來接我，帶我到大熱公司去，當時宇○○在公司等我，我父親沒有去，只有我與我們村長一起去。
    我是跟宇○○說，在大熱公司內還有小姐及洪修遠，沒有看
    過丁○○等人，後來我回去與家裡人說好認為價錢還可以，
    簽約前後我有再去他們的公司簽約時是一位女代書來的，第
    一次去大熱公司時, 宇○○有跟我說話，並跟我講價錢，要
    求我一坪降五千元，票也是宇○○當場開的，契約書是在我
    家簽的。宇○○每次都有在場，只要宇○○在場時，洪修遠
    也有在場，宇○○並表示他是總經理。第一次簽約時, 我找
    我自己的代書，宇○○不願意，說要找他們的代書，所以沒
    有簽成，第一次王恩賢沒有來等語（見本院133 號卷四第
    200 至第203 頁）。核與證人於刑事案件偵審中所證稱：被
    告宇○○並稱伊為大熱公司總經理，為設廠而需用土地，雙
    方於同年10月底被告宇○○每坪殺價2000元後成交，並於隔
    日（即87年11月1 日）簽立契約，嗣於87年11月9 日在台灣
    銀行新興分行支付定金2000萬元後，被告宇○○並向告訴人
    要求先行交付本案土地所有權狀，以便向台灣銀行貸款，並
    交付其設於台灣銀行新興分行之帳戶存摺、印章，稱貸款核
    撥後可供告訴人領取，又當場在丁○○、黃○○所簽發之本
    票背面簽名背書，持交告訴人以供擔保等語（見刑事重訴卷
    三第91頁以下）。此又核與共同被告王恩賢供稱：上開契約
    書及本票、支票背書均係被告宇○○親簽等語相符（見本院
    刑事易字卷一第68頁）。又證人洪俊正即原高雄中小企銀建
    國分行徵信員於調查局詢問及刑事庭審理時均證稱：約於87
    年10月中旬申貸人透過戌○○先向本行接洽，事後戌○○即
    帶伊去見申貸人大熱公司總經理宇○○和該公司之洪姓財務
    經理，並一同去看2 筆土地進行徵信調查作業（見調查卷一
    頁171 、172 、本院重訴卷三120 頁以下），可知被告宇○○於高企建國分行辦理貸款徵信作業，亦確實自稱為「大熱
    公司總經理」而申請貸款無誤。且被告宇○○亦自承系爭土
    地買賣契約書及庚○○所簽發之支票3 紙、丁○○、黃○○
    所簽發之本票3 紙背面之簽名、土地權狀簽收單等文書，均
    為伊所簽立（見本院133 號卷四第177 至178 頁），僅辯稱
    係洪修遠將其字跡移植於上開買賣契約書，顯與常情有違。
    況被告宇○○亦自承其於土地買賣契約簽立時，以及於87年
    11月9 日在台銀新興分行交付定金及繳納土地增值稅時在場
    之事實（同上筆錄），則地主巳○○焉有未親見被告宇○○
    簽名即願與之締結買賣契約，嗣更交付土地所有權狀等重要
    文件之理，其辯稱全不知情，自難採信。
  被告宇○○又自承其係受僱於洪修遠在大熱公司打雜，亦無
    財力購買土地等語在卷，然何以洪修遠洽談本案土地買賣、
    貸款等事宜，均需由被告宇○○陪同前往？且被告宇○○更
    陳稱其曾受洪修遠囑付前往台灣銀行新興分行開立存款帳戶
    ，伊僅擔任人頭，而該帳戶存摺正本及印章等物復為原告巳
    ○○持有中，此業經原告巳○○於刑事案件審理中提出，若
    被告宇○○僅為打雜，全未參與遊說原告締約之行為，又何
    需參與銀行戶，將存摺、印章交付原告保管？而被告洪修遠
    就定金2 千萬元部分係向證人莊地○○借貸以支付，此業經
    莊地○○證述在卷，顯見其全無資力購買土地，被告宇○○
    又非無社會經歷之人，焉有不知其土地買賣過程甚為可疑，
    何以其仍願具名簽立買賣契約，並於上開票據背書，負擔票
    據責任，足見被告宇○○參與系爭土地買賣過程甚為深入，
    且均參與重要交易過程，又另至高企建國分行貸款，設定抵
    押權，其有共同詐欺之意，至為明確。
  至被告宇○○另辯稱，伊於87年11月10日陪同洪修遠給付2
    千萬元定金後，即於87年11月13日至同年18日間，陪同妻子
    李金芝北上與親人團聚，並提出相片為證，惟縱所辯屬實，
    且亦僅得證明被告宇○○未參與87年11月16日於高企建國分
    行之貸款放款事宜，惟被告之犯行於87年11月9 日巳○○陷
    於錯誤交付土地所有權狀等物時，已經既遂，其縱嗣後未參
    與其共同被告洪修遠向銀行貸出款項之行為，仍無解其共同
    詐欺之行為。
  本院刑事重訴案件亦同上認定，判決被告宇○○共同詐欺取
    財而判處有期徒刑一年四月，減為有期徒刑8 月在案，是被
    告侵害原告等權利應可認定。
  (三)被告戌○○、壬○○之部分：
  按因侵權行為所生之損害賠償請求權，自請求權人知有損害
    及賠償義務人時起，2 年間不行使而消滅。自有侵權行為時
    起，逾10年者亦同。損害賠償之義務人，因侵權行為受利益
    ，致被害人受損害者，於前項時效完成後，仍應依關於不當
    得利之規定，返還其所受之利益於被害人。民法第197 條第
    1 項定有明文。又於侵權行為損害賠償請求權之消滅時效，
    應以請求權人實際知悉損害及賠償義務人時起算，非以知悉
    賠償義務人因侵權行為所構成之犯罪行為經檢察官起訴，或
    法院判決有罪為準（最高法院72台上738 號判例參照）。本
    件原告巳○○前於88年5 月5 日即認被告壬○○涉嫌共同詐
    欺而提起告訴，復於88年5 月19日提出補充追加告訴狀，認
    被告係與被告丁○○共同參與詐欺計畫，而為共同正犯，有
    告訴狀及追加起訴狀附卷可憑，（見本院133 號卷五第100
    頁至第102 頁），另於88年8 月10日具狀對被告戌○○提起
    刑事追加告訴狀（有告訴狀影本附卷可憑），則巳○○分別
    於88年5 月5 日起及88年8 月10日起即已知悉有損害並認被
    告壬○○、戌○○為賠償義務人，而原告係於90年8 月13日
    始對被告壬○○，同年8 月14日對戌○○分別提起刑事附帶
    民事損害賠償之訴訟有各該告訴狀附卷可稽，則均應已罹於
    2 年之時效。原告請求被告戌○○、壬○○應負連帶侵權行
    為責任及無所據，應予駁回。
  原告對於被告壬○○及戌○○之損害賠償請求既已罹於時效
    ，則本院對於被告壬○○、戌○○是否構成侵權行為即不再
  (四)被告王恩賢部分：
    被告王恩賢未於最後言詞辯論到庭，然其前曾到庭陳稱，伊
    係由宇○○及洪國閔（即被告洪修遠）臨時至地主處簽立系
    爭買賣契約，後又代為尋找金主即莊地○○，事後貸款金額
    之去處均不清楚等語，經查，被告王恩賢係透過天○○（即
    黃國吏）而後由天○○再找由莊地○○借貸2,000 萬元，並
    由莊地○○提供帳戶於系爭土地貸款撥貸後直接匯入莊地○○名下等情，業經證人莊地○○、天○○證述在卷（見本院
    133 號卷五第1 至8 頁），雖證人亦均證稱撥款當日王恩賢
    並未在場，而嗣後辦理第2 順位抵押權及移轉與玄○○部分
    也均由被告洪修遠另為處理，然系爭土地之增值稅高達
    2,000 萬元，若無相當資力實無法立即繳付，被告王恩賢應
    知悉被告洪修遠等人無負擔之能力，而若被告王恩賢未與被
    告洪修遠有共同參與詐取系爭土地之計畫，則於代訂契約後
    焉有尚代為找尋借貸金主之理，而被告王恩賢又負責通知證
    人莊地○○於將借貸金額匯入指定之帳號，此經證人莊地○○及黃稟承證述在卷，則尚難認無參與詐取系爭土地之行為
    ，故原告主張被告王恩賢應與被告洪修遠等人共負侵權行為
    之損害賠償責任，應可認定。
  (五)洪修遠部份：
  被告經通緝在案，未曾於言詞辯論期日到庭，惟被告自籌劃
    購買大熱及上2 家公司，並分派完成定設定抵押辦理貸款
    等事實，業經原告巳○○陳述甚詳，並經證人申○○證述在
    卷，況被告於偵查中就將大熱及上公司出售予宇○○，而
    伊陪同宇○○前往購地、貸款，係為取得售出公司之100 萬
    元，且放款後領了2030萬元給台南金主，其他領台支支票
    2770 萬 元，宇○○要伊想辦法借一個台灣銀行帳戶，伊請
    戌○○及公司職員至台灣銀行高雄分行領了2770萬元現金，
    再帶到明誠路與民族路附近1 家耕讀園茶藝館交給宇○○等
    語（見卷附之88年偵字第7383號之88年1 月29日訊問筆錄）
    ，足見被告應係參與整個購地貸款之過程。況被告擔任代書
    為業，又另尋代書王恩賢等人代為辦理簽訂契約，若無詐取
    之意圖，當可自行為之，而洪修遠本業即為代書，何需另尋
    他人代為辦理，是其動機已不單純。而洪修遠自行要求王恩
    賢透過天○○介紹向莊地○○貸款，亦經王恩賢於偵查中供
    述明確（88年度偵字第7383卷），核與證人天○○、莊地○○證述情節相符。又洪修遠委託戌○○介紹向高雄中小企銀
    建國分行辦理抵押貸款，又提供丁○○、黃○○之抵押權設
    定契約書、不動產買賣契約書等文件供戌○○辦理第二順位
    抵押權及所有權移轉登記，亦為共同被告戌○○證述在卷（
    本院刑事重訴卷三第343 頁以下、本院卷四第253 頁至257
    頁），復核與被告丁○○、黃○○所述相符，而被告又係實
    際取得本系爭土地之銀行貸款金額，雖其所稱將現金交付被
    告宇○○等情為宇○○所否認，然其確為主導本案假購地真
    貸款詐欺犯行之人，並因其行為致侵害原告權利應可認定。
    欺犯行之人，並因其行為致侵害原告權利應可認定。
  (六)黃祥立、玄○○部份：
  被告黃祥立、玄○○均辯稱：伊並未共謀詐欺，且亦無虛偽
    設定等語。經查，系爭土地設定第二順位抵押權登記予黃祥
    立及移轉所有權登記予玄○○，均係由洪修遠交付已蓋用丁○○、黃○○等人印章之土地登記申請書、抵押權設定契約
    書或買賣所有權移轉契約書等交戌○○，囑由黃祥立、玄○○用印，再持向地政機關辦理登記；且上開虛偽登記之目的
    係因洪修遠、戌○○為避免遭原告追索土地所為，而被告宇
    ○○、壬○○均未曾參與上開土地虛偽登記事宜，即難僅憑
    被告宇○○曾參與土地買賣之詐欺犯行，被告壬○○曾出售
    大熱公司予洪修遠等之行為，即認被告黃祥立與玄○○2 人
    就系爭土地之賣賣與被宇○○、洪修遠等人有共同謀議。又
    被告黃祥立、玄○○均係被告宇○○、洪修遠、戌○○等人
    於取得系爭土地並將之移轉登記予丁○○、黃○○等人後，
    始為上開虛偽之抵押權設定及所有權移轉登記，亦如上述，
    則被告黃祥立、玄○○參與設定行為時，相關詐取系爭土地
    得財部分均已完成，且證人申○○到庭亦證稱從未見過被告
    黃祥立、玄○○2 人等語在卷（見本院刑事重訴卷三第93頁
    ），亦不認識戌○○、黃祥立（即亥○○）（見本院133 號
    卷四第202 頁），自不能僅以被告黃祥立、玄○○有虛偽設
    定抵押權或移轉之登記之行為，即推論其2 人必參與上開共
    同詐取系爭土地犯行。另系爭土地設定第二順位抵押權登記
    予黃祥立，以及移轉所有權登記予玄○○，均係由戌○○各
    自與黃祥立、玄○○聯繫辦理，業經戌○○證述在卷，自不
    能推論被告黃祥立得知上開玄○○之移轉登記係屬不實，或
    推論被告玄○○明知上開黃祥立之抵押權設定登記係屬不實
    ，即令其2 人負與戌○○等人之詐欺取系爭土地之犯行。
  而本院刑事重訴案件，亦認定被告玄○○、黃祥立並未成立
    共同詐欺之犯行，則尚難認被告2 人應與被告宇○○、洪修
    遠等人共負侵權行為之責。
  (七)就被告乙○○、高企銀部分：
  原告主張被告乙○○與被告丁○○、黃○○等人同謀詐取土
    地，無非以被告乙○○於被告黃○○、丁○○取得系爭土地
    之所有權前，即先行審核通過貸款，並即在土地完成過戶之
    翌日，立即完成放款手續，明顯違反銀行業者之慣例，自係
    同謀詐取巳○○之土地等前詞。然查，系爭土地之貸款流程
    ，係由被告丁○○、黃○○提出借款申請書由承辦人員提出
    徵信調查及實地履勘後，由當時分行經理即被告乙○○裁決
    後核貸等情，業據高雄區中小企業銀行鹽埕分行（下稱鹽埕
    分行）函覆系爭土地貸款流程在卷可憑（見本院133 號卷一
    第223 頁至308 頁），而依據卷附之徵信內容所示，就大熱
    公司與上公司財務、信用評等公司概況均詳細書列，另依
    據大熱公司及上公司之董監事會議紀錄所載（本院卷一第
    245 、285 頁），均係因業務拓展需要欲向銀行申貸以供貸
    款之用，則於向高雄中小企銀提出申請時尚未購入系爭2 筆
    土地，亦與被告乙○○所述相符，並不違反銀行核貸之過程
    。而被告乙○○係由經辦洪俊正書面受理後，於87年10月22
    日現場履勘，製作不動產估價核算表，填製徵信報告並逐級
    審核批駁後，依其職權於其核決之最高限額額度內准予核貸
    ，並呈總行歸戶通知客戶設定擔保物權及簽約對保，亦符合
    其行庫所定之授信授權辦法及授信授權額度表等相關程序（
    同前卷一408 頁以下）。而本件核對放款，確係於系爭土地
    辦妥移轉登記至大熱及上公司名下後放款等情，亦有土地
    謄本等附卷可憑。參以系爭土地核貸當時，房屋價格偏高，
    及銀行同業爭取客戶貸款競爭激烈，實務上銀行因客戶購買
    土地不足所需之價金，請求銀行先行鑑價，確認可核貸之金
    額，並於客戶取得所有權完成土地過戶登記及抵押權設定後
    始為放款，俾便利客戶持以給付尾款之情形，實屬現今社會
    之普遍交易現象；蓋一般之人購買土地時，若均需先行備足
    價金，則應無銀行貸款之業務；又若必須先行購買土地後，
    始可向銀行請求貸款，則於銀行不同意核貸或僅貸予不足之
    價金時，購買土地之人將何以完成土地之交易？是被告乙○○辯稱本案先行估價、核准可核貸金額，並於買賣土地成交
    、設定抵押權後再為放款等情，應與常情無違。
  又被告乙○○雖曾經台灣高雄地方法院檢察署檢察官提起背
    信公訴，然經本院以91年度訴字第3236號認定被告乙○○於
    徵信、核貸等過程並無違誤，而大熱及上與2 公司未按月償
    還貸款本息，經高雄中小企銀聲請法院拍賣結果，共計拍賣
    得價金5,080 萬元，於估算上開2 筆擔保土地之價格時，並
    無過高情事，而於核貸時有何不利於癸○○○之情事，亦無
    積極證據足資證明被告等人有何圖自己或第三人得不法利益
    ，或圖加損害於高雄中小企銀之意思。則尚難認被告乙○○
    未查知被告丁○○及黃○○為人頭戶，後又准予核貸即認乙○○有共同侵權行為之責。
  被告乙○○既不應負侵權行為之損害賠償責任，則高雄中小
    企銀自不應負僱用人之侵權行為損害賠償責任。
    又原告主張
  綜前所述，被告乙○○既無侵權行為，被告高雄中小企銀自
    不負僱用人之連帶侵權行為責任。
  (八)黃○○、丁○○、宇○○、洪修遠、壬○○、戌○○既共謀
    詐取系爭土地，致系爭土地遭轉賣後進而拍賣由第三人取得
    而侵害原告之權益，則被告黃○○、丁○○、宇○○、洪修
    遠、壬○○、戌○○等人應共負連帶侵權行為之損害賠償責
    任，惟原告等人於知悉被告壬○○與戌○○有侵害之事實起
    ，已逾2 年之時效始提起本訴，是其請求被告壬○○與戌○○部份自無理由。另被告玄○○、黃祥立既未參與共同詐取
    系爭土地之犯行，自不構成侵權行為，而無須負損害賠償之
    責，原告此部份之主張即無理由，應予駁回。
（二）被告高雄中小企銀是否受有49,665,529元之不當得利？被
      告黃○○、丁○○、玄○○是否受有49,285,525元之不當
      得利？
  (一)被告高雄中小企銀部份：
    原告雖主張被告高雄中小企銀以抵押權人之身分取得系爭土
    地之拍賣價金49,665,529元，然被告黃○○、丁○○、玄○○間係通謀虛偽之意思表示，是該等移轉登記之債權及物權
    行為均無效，原告自得依不當得利主張高雄中小企銀應返還
    部分款項等語。然按無法律上之原因而受利益，致他人受損
    害者，應返還其利益。民法第179 條第1 項雖訂有明文，然
    不當得利必以受有利益，而被告高雄中小企銀確實以被告黃
    ○○、丁○○、玄○○之抵押權設定而核貸5 千萬元，此有
    放款紀錄可憑，而同案被告亦確有領取上開款項，則系爭土
    地之放款金額亦未經清償，嗣後系爭土地遭拍賣等情，為兩
    造所不爭執，並有土地登記謄本附卷可憑，則被告高雄中小
    企銀就其未獲清償之債權取得49,665,529元之拍賣分配款，
    尚低於放貸之金額，則自未受有何利益，則原告主張同案被
    告黃○○；丁○○；玄○○等人之通謀設定抵押權之行為無
    效，進而認被告高雄中小企銀有不當得利之情，自無可採，
    應認與不當得利之構成要件有間，應予駁回。
  (二)被告告黃○○、丁○○部分：
    原告主張被告蔡清將、丁○○應負共同侵權行為連帶損害賠
    償責任已認定如前，且原告係就不當得利及侵權行為請求本
    院為擇一勝訴判決，則就被告2 人不當得利部分即不再論述
    。
  (三)被告玄○○部分：
    按無法律上之原因而受利益，致他人受損害者，應返還其利
    益。民法第179 條第1 項雖有明文，然不當得利必以受有利
    益，且致他人受損害，亦即受利益與損害間有因果關係，即
    一方之受益與他方之受損害需互為因果，且其因果關係需為
    直接存在，亦即應以受益之原因事實與受損之原因事實是否
    同一為斷。系爭土地固因被告丁○○、黃○○等人之詐騙行
    為，而使地主巳○○移轉系爭土地至被告丁○○、黃○○名
    下，然被告玄○○並未參與前開詐取行為，已如前述，而被
    被告丁○○、黃○○均稱對於系爭土地出賣與被告玄○○乙
    情均不知情，足見其等間無買賣之合意，為虛偽之買賣行為
    自可認定。然系爭土地自地主巳○○處移轉至被告丁○○、
    黃○○名下後，巳○○之土地所有權已被侵害，至於嗣後被
    告玄○○之虛偽買賣行為而取得系爭土地所有權，其所獲取
    之任何利益，應係被告丁○○、黃○○移轉後所取得，其所
    受益之原因事實與巳○○所受損失之原因事實不同，自無因
    果關係。是縱被告玄○○因未繳納貸款利息而遭銀行拍賣系
    爭土地，亦未能認即屬不當得利，是原告此部份之主張自無
    所據，應予駁回。
六、綜上所述，原告因被告黃○○、丁○○、宇○○、王恩賢、
    洪修遠之詐騙行為致喪失系爭土地之所有權，且因系爭土地
    已由第三人善意拍賣取得，而無法回復原狀，而系爭土地買
    賣價金116,325,000 元，惟僅收受2,000 萬元，尚有
    96,325,000元之價金之損害，從而原告依據侵權行為之法律
    關係請求被告黃○○、丁○○、宇○○、王恩賢、洪修遠連
    帶賠償96,325,000元及自最後一位被告收受繕本之送達翌日
    即民國92年3 月11日起按法定利率計算之利息，洵屬正當，
    應予准許。另被告玄○○、黃祥立、乙○○並未共同施以詐
    術謀取系爭土地之共同侵權行為人，則原告就被告玄○○、
    黃祥立、乙○○此部份之請求亦無理由，進而原告主張被告
    高雄中小企銀應負僱用人之連帶侵權行為責任自失所依據，
    而應駁回。而玄○○所受利益及原告所受損害非互為因果關
    係，故原告主張被告玄○○亦應負不當得利之賠償責任亦無
    理由，均應駁回。而原告主張對於被告戌○○、壬○○之部
    分，已罹於侵權行為請求權之時效規定，故其請求無理由而
    應駁回。
七、原告及被告丁○○、宇○○陳明願供擔保，聲請宣告假執行
    ，或免為假執行，經核原告勝訴部分，合於法律之規定，爰
    酌定相當之擔保金額宣告之；而原告其餘假執行之聲請，因
    訴之駁回而均失所依附，不予准許。
八、結論：本件原告之訴，為一部有理由，一部無理由，並依民
    事訴訟法第385 條第1 項前段第79條、第85條第2 項、第39
    0 條第2 項、第392 條第2 項，判決如主文。
中    華    民    國    98    年    11     月   26    日
                  民事第一庭法  官  陳嘉惠
正本係照原本作成。
如不服本判決，應於送達後20日內，向本院提出上訴狀並表明上
訴理由，如於本判決宣示後送達前提起上訴者，應於判決送達後
10日內補提上訴理由書（須附繕本）。
中    華    民    國    98    年    11     月   26    日
                            書記官  陳美月

司法院資訊處製作；財團法人民間司法改革基金會備份。
